【裁判字號】    88,易,2812
【裁判日期】    890117
【裁判案由】    公共危險
【裁判全文】
臺灣臺中地方法院刑事判決                        八十八年度易字第二八一二號
    公  訴  人  台灣台中地方法院檢察署檢察官
    被      告  甲○○
    選任辯護人  蔡瑞煙
右列被告因公共危險案件，經檢察官提起公訴（八十八年度偵字第一一一八五號），
本院判決如左：
    主  文
甲○○失火燒燬現供人使用之住宅，處有期徒刑陸月，如易科罰金，以參佰元折算壹
日。緩刑肆年。
    事  實
一、甲○○為台中縣大雅鄉○○路○段二三四號直達企業股份有限公司（下稱直達公
    司）負責人，平時應注意公司變壓器之維修，以免變壓器因陳舊或使用過度產生
    故障短路而釀成火災。依其經營工廠之安全常識，亦能注意上述情形，然甲○○
    竟疏未注意，安裝該變壓器十餘年來未再換新，致使直達公司變壓器於民國（下
    同）八十七年十二月十五日晚上七時四十二分，因故障造成短路引燃而釀成火災
    ，並波及隔鄰中清路四段二三二號傣鈉科技公司等處造成損失。
二、案經台灣台中地方法院檢察署檢察官自動檢舉偵查起訴。
    理  由
一、訊據被告固然坦承直達公司於右揭時間發生火災，惟矢口否認有何公共危險之犯
    行，並辯稱其公司係製造鞋底，然因業務轉移大陸投資，廠房久未使用而破損不
    堪，此外火災發生時適有附近鐘王公司施放煙火，或係煙火掉落直達公司廠房以
    致引燃。又隔鄰泰鈉公司本身營運不佳，然其竟然投保高額火險，是否因此貪圖
    保險金額故意縱火，亦非無疑。並認內政部消防署鑑定報告係認「不排除」電氣
    因素引發火災之可能，用語未臻精確，應非可採。然查：
    本案災後經內政部消防署現場勘查結果：直達公司廠內以西南側塑膠原料儲存
      區燃燒最為嚴重，應係最先起火處。又依據上開起火處附近之變壓器繞組線圈
      有熔痕，而認定不排除電器因素引起火災等情，此有內政部消防署支援火災現
      場勘查紀錄附卷可稽。
    偵查卷附台中縣消防局所為調查報告，亦認變壓器內部線圈疑似短路熔痕，故
      與就起火原因亦與內政部消防署為相同之認定。
    嗣於審理中本院再依被告囑託台灣大電力研究試驗中心及內政部消防署再就本
      案火災原因鑑定，台灣大電力研究試驗中心認定：現場業已破壞，無法研判是
      否係由該變壓其內部電線所引起電力系統起火之跡象。由外焚燒變壓器，當燃
      燒溫度超過繞組絕緣之溫昇限度時，有可能造成繞組層間之絕緣不良，在通電
      情形下造成層間短路現象。變壓器短路原因可分為外部接線錯誤後端用電設備
      短路所致，或為絕緣不良及超載使用造成線圈過熱。本案裝置用電契約容量為
      十千瓦，使用之用電負荷為一千瓦至七千瓦間，除非變壓器為不良產品，否則
      不致發生內部短路現象。變壓器短路起火，是否引起屋外與台電外線電源接點
      處熔燒，須視接點處流過短路電流之大小、時間及鬆緊度而定。如連接不緊，
      復長時間通過大電流，則有熔燒現象，此有該中心鑑定函文附卷可證。
    內政部消防署另補充說明：本案燃燒後產生高溫，致使變壓器內部銅質線圈嚴
      重燒熔，經鑑定為熱熔痕，無法判斷變壓器內部有無故障。外部焚燒可能造成
      外接線路短路，線路短路則可能導致內部線圈短路，惟因現場跡證破壞嚴重，
      不易辨別。變壓器長期運轉使用下，絕緣體會逐漸劣質化，如有過載情形，更
      易加速劣化。低負載使用相對於高負載使用，可能發生短路失火之機率較低，
      但無確切數據證明其機率。本案受燒之屋內變壓器一次側電源並非直接與台電
      配電線路相接，而係由災房廠房後側之台電責任分界點接至配電箱接戶開關，
      再分接至屋內變壓器；若變壓器發生事故，其所受影響部分多為變壓器與配電
      箱間之線路，而現場配電箱與線路已燒燬，無法鑑定有無異常，台電外接線路
      並未遭受波及，此有該署鑑定函文附卷可證。
    綜合上述現場跡證研判，起火點確為直達公司，而其變壓器至配電箱之線路業已
    燒燬，然自台電外接線路則未遭受波及，參照上述之說明，本案仍以直達公司
    變壓器短路以致失火之可能性最大。至於鑑定意見所謂「不排除」電氣因素等語
    ，是為鑑定單位事後推測火災原因之說明，且為尊重司法機關對於火災原因之判
    斷，尚難據此指為鑑定不實。
二、次查被告另稱或係附近之鐘王公司施放煙火掉落公司廠房以致引起火災等語。然
    查鐘王公司施放煙火之地點在直達公司前開起火處之下風位置，再依梧棲氣象站
    及台中氣象站氣象資料顯示，火災當時係吹北風，搶救當時則吹強烈北風，經丈
    量起火處與燃放煙火地點相距七十八公尺，依據風向及關係位置研判，鐘王公司
    施放煙火，不可能掉落直達公司之內。況且起火現場附近經勘驗結果並未發現足
    以自燃之火源，益證本件火災非由燃放煙火所致，內政部消防署及台中縣消防局
    均為相同認定，復有內政部消防署勘驗紀錄、現場位置圖、現場物品配置圖、照
    片三十張等各在卷足證。依據上開勘驗紀錄及所附各項鑑定報告顯示：起火處殘
    留之塑膠原料以香煙試驗引燃發現，該塑膠粒子熱裂解溫度為攝氏三０四度，香
    煙溫度則為二００至三００度，因而排除煙蒂引燃之可能。此外現場大門及原料
    間之鐵捲門均關閉，並無遭人破壞痕跡，是以被告所辯或遭縱火云云，亦乏直接
    證據可佐。另就鐘王公司施放之煙火經火藥分析後發現，起火處並無火藥成份（
    硝酸鉀、碳粉、過氯酸鉀、硫磺），再經鑑定人員現場發射結果，煙火並未掉落
    於起火處，且起火處上方屋瓦為石棉成分，不易引燃。綜合上開各項事證，被告
    自承變壓器已使用長達十餘年，且經依火災現場燃燒情形、起火處及變壓器有熔
    痕研判，本件火災應係直達公司廠內西南側原料儲存區附近之變壓器故障造成短
    路而引起火災，依當時風向及起火處情形研判，要與隔鄰鐘王公司施放煙火無涉
    。被告前開所辯，顯係卸責之詞，不足採信，犯行洵堪認定。
三、核被告所為，係犯刑法第一百七十三條第二項之失火燒燬現供人使用之住宅罪。
    爰審酌被告犯罪之動機、素行良好、所生危害及犯罪後猶飾詞否認等一切情狀，
    量處如主文所示之刑，並諭知易科罰金之折算標準。被告前未曾受過有期徒刑以
    上刑之宣告，此有卷附前科資料查註紀錄表一紙在卷可證，其因一時失慮致罹刑
    章，經此科刑之教訓，當知所警惕而無再犯之虞，本院認其受刑之宣告以暫不執
    行為適當，爰併宣告緩刑四年，以啟自新。
據上論斷，應依刑事訴訟法第二百九十九條第一項前段，刑法第一百七十三條第二項
、第四十一條、第七十四條第一款、罰金罰鍰提高標準條例第一條前段、第二條，判
決如主文。
中      華      民      國    八十九    年      一      月     十七     日
                                           台灣台中地方法院刑事第一庭
                                                   法  官  張  升  星
右正本證明與原本無異。
如不服本判決，應於判決送達後十日內向本院提出上訴狀，上訴於台灣高等法院台中
分院（須附繕本）。
                                                   書記官
中      華      民      國    八十九    年      一      月     十七     日
附錄法條：
刑法第一百七十三條第二項：失火燒燬前項之物者，處一年以下有期徒刑、拘役或五
百元以下罰金。


司法院資訊處製作；財團法人民間司法改革基金會備份。
